【裁判字號】    95,重訴,838
【裁判日期】    950925
【裁判案由】    清償借款
【裁判全文】
臺灣臺北地方法院民事判決             95年度重訴字第838號
原      告    第一商業銀行股份有限公司
法定代理人    丁○○
訴訟代理人    戊○○
被      告    正勝工程股份有限公司
兼法定代理人  丙○○
被      告    己○○
              甲○○
              乙○○
上列當事人間請求清償借款事件，本院於民國95年9月11日言詞
辯論終結，判決如下：
    主    文
被告應連帶給付原告新臺幣玖佰拾貳萬肆仟捌佰肆拾柒元，及
自民國九十四年九月二十一日起至清償日止，按年息百分之六點
六五計算之利息，並自民國九十四年十月二十二日起至民國九十
五年四月二十一日止，按上開利率百分之十，自民國九十五年四
月二十二日起至清償日止，按上開利率百分之二十計算之違約金
。
訴訟費用由被告連帶負擔。
本判決於原告以新臺幣佰壹拾萬玖仟元為被告供擔保後，得假
執行。
    事  實  及  理  由
壹、程序方面：
    被告正勝工程股份有限公司（下稱被告正勝公司）、丙○○
    、己○○及甲○○等4人均未於言詞辯論期日到場，均核無
    民事訴訟法第386條所列各款情形，爰依原告之聲請，由其
    一造辯論而為判決。
貳、實體方面：
一、原告起訴主張：被告正勝公司先後於民國91年12月17日、94
    年9月5日分別邀同其餘被告丙○○、己○○、甲○○及乙○○等人為連帶保證人，與原告簽訂保證書及約定書，約定就
    被告正勝公司對原告所負一切債務，分別由被告丙○○、己○○以本金新臺幣（下同）3,000萬元為限額，被告甲○○
    、乙○○則以1,200萬元為限額，與被告正勝公司連帶負全
    部償付之責任。嗣被告正勝公司即於93年9月17日簽立借據
    向原告借款2,500萬元，約定借款期間自93年9月17日起至95
    年3月20日止，利息按原告公告之基準利率加年率2.98%機動
    計算（請求時為年息6.65%），借款本金之償付，共分9期，
    每2個月為1期，自94年1月17日起按期平均攤還，遲延履行
    時，除仍按上開利率計息外，逾期在6個月以內者，按上開
    利率10%，逾期在6個月以上者，按上開利率20%加計違約金
    ，並約定如未依約清償，喪失期限利益，視同全部到期。詎
    被告正勝公司自94年9月21日起即未依約繳款，迭經催討無
    效，尚欠本金932萬4,847元，及如主文第1項所示之利息與
    違約金，迄未清償，依雙方上開約定，被告正勝公司即喪失
    期限利益，債務視同全部到期。而被告丙○○、己○○、甲○○及乙○○等人為連帶保證人，自應負連帶清償責任。爰
    依消費借貸、連帶保證之法律關係起訴請求，除供擔保金額
    外，並聲明如主文所示。
二、被告乙○○對於伊曾同意為被告正勝公司簽名作保之事實，
    並無爭執，惟辯稱：伊與原告合意以原告在94年9月5日對保
    當日即撥款予被告正勝公司，作為伊同意簽訂保證書之條件
    ，但原告未於伊對保當日撥款，伊旋於次日偕同被告甲○○
    至原告銀行要求退保，然原告拒絕之，事隔20多天之後，原
    告才撥款予被告正勝公司，結果被告正勝公司卻將所借款項
    領取一空，而未清償對伊之債務，故伊自不負連帶保證責任
    云云。並聲明：駁回原告之訴。
三、本件被告正勝公司、丙○○、己○○及甲○○等均未於言詞
    辯論期日到場，亦未提出書狀作何聲明或陳述。
四、得心證之理由：
(一)、本件原告起訴主張之事實，已據其提出保證書3份、約定書4
    份、借據及承諾書1紙、申請書、授信條件變更批覆書、存
    摺內頁各1份（均影本）等件為證，其主張核與上開證物相
    符；且被告正勝公司、丙○○、己○○及甲○○均已於相當
    時期受合法之通知，既未於言詞辯論期日到場，復未提出準
    備書狀爭執，依民事訴訟法第280條第3項前段、第1項前段
    規定，視同自認，故原告主張之事實，堪信為真實。
(二)、按消費借貸之借用人應於約定期限內，返還與借用物種類、
    品質、數量相同之物，民法第478條前段定有明文；又所謂
    連帶保證，係指保證人與主債務人就債務之履行，對於債權
    人各負全部給付之責任者而言，是連帶保證債務之債權人得
    同時或先後向保證人為全部給付之請求。再按遲延之債務，
    以支付金錢為標的者，債權人得請求依法定利率計算之遲延
    利息。但約定利率較高者，仍從其約定利率；當事人得約定
    債務人於債務不履行時，應支付違約金，民法第233條第1項
    、第250條第1項分別定有明文。查本件被告正勝公司向原告
    借款未依約清償，喪失期限利益，視為全部到期，而被告丙○○、己○○、甲○○及乙○○等均為上開借款之連帶保證
    人，應負連帶保證之債務，均已如前述，揆諸前開說明及規
    定，被告等自應負連帶清償責任。
(三)、被告乙○○雖辯稱伊與原告合意以原告在94年9月5日對保當
    日提高撥款成數予被告正勝公司，作為伊同意簽訂保證書之
    條件，但原告並未依約在伊對保當日撥款，伊得要求退保，
    故伊不負連帶保證人責任云云，然原告則否認伊銀行與被告
    乙○○間有此約定，並主張因被告正勝公司於94年8月間發
    生財務困難、退票情事，遂向原告申請暫不對伊公司扣款，
    經原告總行批覆提高扣款成數，並加徵被告甲○○、乙○○
    之足額保證書後，再予資金融通核貸，伊銀行並未同意被告
    乙○○退保等語，經查：
１、證人即據負責被告正勝公司借款貸放業務之原告城東分行經
    理陳銅溪證稱，對保當日伊並未告知被告乙○○當天即放款
    ，放款要申請總行許可，伊無此權限，因被告正勝公司於94
    年8月間發生退票情事，原告為擔保應收帳款之清償，所以
    要求被告正勝公司另覓保證人，改變借款條件，將被告正勝
    公司應得之工程款撥入備償專戶，自帳戶內分期扣還對原告
    所負欠款，扣還後之剩餘款項，原告仍核撥予被告正勝公司
    ，後來被告乙○○沒有領到錢才要求退保，但原告不同意等
    語（本院卷第43頁反面、第44頁參照），核與原告提出之94
    年8月24日被告正勝公司致原告之申請書、授信條件變更批
    覆書及存摺內頁等所載內容相符（本院卷第54頁至第56 頁
    參照），故堪信前揭原告主張因被告正勝公司於94年8月間
    發生財務困難、退票情事，遂再向原告申請資金融通，經原
    告總行批覆提高扣款成數，且加徵被告甲○○、乙○○之足
    額保證書後，再予資金融通核貸，事後原告並未同意被告乙○○退保之事實為真正。被告乙○○聲請本院訊問證人林傑
    忠及劉智仁，以解明伊與原告間曾約定以原告在對保當日即
    撥款予被告正勝公司，作為其等訂立連帶保證契約之條件之
    事實。然查，證人林傑僅證稱原告並未在對保當日撥款予被
    告正勝公司，且伊在被告乙○○至原告銀行要求退保後即因
    事先行離開，他們現場講什麼伊不在場等語（本院卷第44頁
    反面、第45頁參照）；另證人劉智仁證稱原告公司陳銅溪經
    理有口頭同意對保當天即撥款云云。惟被告乙○○於本院自
    承：有口頭約定當天撥款，但是也沒口頭約定當天沒有撥款
    ，連帶保證契約即無效等語（本院卷第58頁反面參照），是
    被告乙○○自承原告未在其對保當天撥款，並非連帶保證契
    約之解除條件，縱被告所辯原告承諾當天撥款一節屬實，亦
    無礙於本件連帶保證契約之效力。
２、再查，依被告乙○○於94年9月5日出具之保證書記載：「連
    帶保證人乙○○今向原告保證被告正勝公司對原告所負之一
    切債務以本金1,200萬元正為限額，願與被告正勝公司連帶
    負全部償付之責任。‧‧‧保證人並願遵守左列各條款：第
    一條：本保證書所稱一切債務，係指債務人於現在（含過去
    所負現在尚未清償）及將來對原告所負之借款、票據、墊款
    、保證、損害賠償及其他債務。第二條：債務人不履行債務
    時，保證一經原告通知，應即將保證金額及其利息、遲延利
    息、違約金、損害賠償金、各項費用及代負款項等，立即照
    數代為清償。」等語（本院卷第8頁參照），核其性質，係
    最高限額保證，其被保證之主債務在當事人約定範圍內並無
    須為現實具體決定之必要，只須預定最高限額即可，將來可
    發生之債務亦可作為保證之主債務。是依上開保證書之約定
    ，被告乙○○即應在1,200萬元之最高限額內，對主債務人
    即被告正勝公司現在及將來對原告所負之債務，負連帶保證
    責任。因之，被告正勝公司前向原告之借款，既未依約清償
    ，尚欠本金932萬4,847元，及如主文第1項所示之利息與違
    約金，迄未給付原告，均已如前述，被告正勝公司所欠債務
    金額復未逾1,200萬元之最高限額，被告乙○○自應依連帶
    保證契約負清償責任，是被告乙○○上開所辯，自不足採信
    。
３、從而，原告依消費借貸及連帶保證之法律關係，請求本件被
    告連帶給付如主文第1項所示之本金、利息與違約金，於法
    洵屬有據，其訴為有理由，應予准許。
五、原告陳明願供擔保，請求宣告假執行，核無不合，茲酌定相
    當之擔保金額，予以准許。
、結論：本件原告之訴為有理由，依民事訴訟法第385條第1項
    前段、第85條第2項、第390條第2項，判決如主文。
中    華    民    國    95    年     9    月    25    日
                  民事第六庭    法  官  楊晉佳
以上正本係照原本作成。
如不服本判決，應於送達後20日內依對造人數檢具繕本向本院提
出上訴狀上訴於臺灣高等法院。
中    華    民    國    95    年    9     月    25    日
                                書記官  朱俶伶


司法院資訊處製作；財團法人民間司法改革基金會備份。
